臺灣新竹地方法院民事簡易判決
110年度竹北簡字第299號
原      告  蔡春榮  
訴訟代理人  蔡文財  
被      告  李國瑋  



上列當事人間請求遷讓房屋等事件，本院於民國110年9月6日言
詞辯論終結，判決如下：
    主  文
被告應自門牌號碼新竹縣○○鄉○○路○段○○○巷○○○弄○○號建物遷出
，將上開建物騰空遷讓返還原告。
被告應給付原告新臺幣貳萬零貳佰參拾捌元，及自民國一一○年
八月十日起至清償日止，按年息百分之五計算之利息。
被告應給付原告新臺幣肆萬貳仟伍佰元，及自民國一一○年八月
十日起至清償日止，按年息百分之五計算之利息。
訴訟費用由被告負擔。
本判決第一至三項得假執行。　　
　　事實及理由
壹、程序方面：
一、按訴狀送達後，原告不得將原訴變更或追加他訴，但請求之
    基礎事實同一者；擴張或縮減應受判決事項之聲明者，不在
    此限，民事訴訟法第255 條第1 項第2 、3 款定有明文。查
    本件原告起訴時原聲明係請求：「一、被告應返還原告已繳
    納之水電費計新臺幣（下同）20,238元。二、被告應給付違
    約金71,400元。三、被告應給付原告自起訴狀繕本送達翌日
    起至房屋點交日止所承受之房租及水電費損失，並按年利率
    百分之5計算之利息，並將租賃物返還。」，嗣於民國110年
    9月6日言詞辯論期日當庭變更聲明為：「一、被告應自門牌
    號碼新竹縣○○鄉○○路○段000巷00弄00號建物遷出，將上開建
    物騰空遷讓返還原告。二、被告應給付原告20,238元，及自
    起訴狀繕本送達翌日起至清償日止，按年息百分之5計算之
    利息。三、被告應給付原告42,500元，及自起訴狀繕本送達
    翌日起至清償日止，按年息百分之5計算之利息」，有本院
    言詞辯論筆錄在卷可參（見本院卷第56頁）；核原告上揭所
    為訴之變更，其請求之基礎事實同一，且屬單純減縮其應受
    判決事項之聲明，揆諸前揭規定，於法尚無不合，應予准許
    。　　
二、本件被告經合法通知，未於言詞辯論期日到場，核無民事訴
    訟法第386條各款所列情形，爰依原告之聲請，由其一造辯
    論而為判決。
貳、實體方面：
一、原告主張：原告於108年4月8日與被告簽訂房屋租賃契約（
    下稱系爭租約），約定由原告將其所有門牌號碼湖口鄉中平
    路二段538巷41弄16號房屋（下稱系爭房屋）出租予被告居
    住使用，租賃期間自108年4月10日起至110年4月9日止，每
    月租金8,500元，水電費由被告自行負擔。嗣原告於110年3
    月11日通知被告期滿不再續租，並約明被告應於110年4月11
    日將系爭房屋騰空返還原告，惟租期屆滿後，被告並未將系
    爭房屋遷讓返還原告，依系爭租約第6條第2款之約定，被告
    應給付違約金42,500元予原告；又被告尚有水費（110年3月
    至6月）、電費（110年4月至6月）共計20,238元並未繳納，
    而上開費用已由原告代為轉帳繳納完畢，原告自得一併請求
    被告償還。為此，爰依系爭租約之約定及民法第455 條之規
    定，請求被告遷讓返還系爭房屋予原告，及返還原告已繳納
    之水電費20,238元；並依系爭租約第6條第2款之約定請求被
    告給付42,500元之違約金等語。爰聲明：（一）被告應自門
    牌號碼新竹縣○○鄉○○路○段000巷00弄00號建物遷出，將上開
    建物騰空遷讓返還原告。（二）、被告應給付原告20,238元
    ，及自起訴狀繕本送達翌日起至清償日止，按年息百分之5
    計算之利息。（三）被告應給付原告42,500元，及自起訴狀
    繕本送達翌日起至清償日止，按年息百分之5計算之利息。
    （四）訴訟費用由被告負擔。
二、被告未於言詞辯論期日到場，亦未提出書狀作何聲明或答辯
    。
三、本院之判斷：　　
（一）原告主張之前揭事實，業據其提出房屋租賃契約書、建物
      台灣自來水公司各項費款繳費憑證、台灣電力公司繳費憑
      證及兩造Line對話紀錄等影本為證，核與其所述相符，而
      被告經合法通知未曾到場爭執，亦未提出任何有利於己之
      聲明、陳述或證據以供本院審酌，本院依調查證據之結果
      及斟酌全辯論意旨，堪信原告上開主張為真實。　
（二）按租賃定有期限者，其租賃關係，於期限屆滿時消滅；承
      租人於租賃關係終止後，應返還租賃物，民法第450條及
      第455條前段分別定有明文。經查，兩造簽訂之系爭租約
      第2條及第4條第5款前段業已約定：「租賃期限：甲乙雙
      方洽定願意訂為2年，自民國108年4月10日起至110年4月9
      日止」、「除甲方（即原告，以下同）同意繼續出租外，
      乙方（即被告，以下同）於租賃期滿即日將房屋以誠意照
      原狀遷還甲方，不得藉詞推諉或主張任何權利向甲方請求
      遷移費或任何費用。」，而本件租賃期限業已屆至，且原
      告前已於110年3月11日通知被告系爭租賃期限期滿不再續
      租，此據原告提出兩造line對話紀錄陳明在卷（見本院卷
      第33頁），是兩造間之租賃關係於租期屆滿時自已消滅，
      被告不得主張依租賃關係占有使用系爭房屋。從而，原告
      依前揭規定及系爭租約之約定，請求被告騰空遷讓返還系
      爭房屋，為有理由，應予准許。　
（三）再依兩造簽訂之系爭租約第7條第1款約定：「其他特約事
      項：⒈…房屋之稅捐由甲方負擔，乙方使用之水電費、電話
      費、瓦斯費、網路費及營業上必須繳納之稅捐自行負責。
      」，本件原告主張兩造就水費、電費等費用已約定由使用
      者之被告負擔，應為可採。又原告主張其為被告代墊20,2
      38元之水費及電費，業據提出水費及電費之繳費憑證為憑
      （見本院卷第27頁、第30至31頁），故原告請求被告給付
      代墊之水費及電費共計20,238元，亦應准許。
（四）又兩造簽訂之系爭租約第6條第2款約定：「違約處罰：…⒉
      乙方於終止租約或租賃期滿不交還房屋，即應支付違約金
      42,500元。」，是系爭租約業已明確約定被告於租賃期滿
      如未依約履行交還系爭房屋之義務，應向原告支付違約金
      42,500元，而被告於系爭租約租期屆滿後，迄未將系爭房
      屋騰空遷讓返還予原告，自堪認確已違約，應給付違約金
      42,500元。又兩造約定系爭租賃契約第6條第2款之違約金
      數額時，應已盱衡自己履約之意願、經濟能力、對方違約
      時自己所受損害程度等主客觀因素，被告復未到庭或具狀
      抗辯違約金過高，則原告請求被告給付違約金42,500元，
      亦於法有據，自應准許。
（五）末按給付有確定期限者，債務人自期限屆滿時起，負遲延
      責任。給付無確定期限者，債務人於債權人得請求給付時
      ，經其催告而未為給付，自受催告時起，負遲延責任。其
      經債權人起訴而送達訴狀，或依督促程序送達支付命令，
      或為其他相類之行為者，與催告有同一之效力；遲延之債
      務，以支付金錢為標的者，債權人得請求依法定利率計算
      之遲延利息；應付利息之債務，其利率未經約定，亦無法
      律可據者，週年利率為5%，民法第229條第1項、第2項、
      第233條第1項前段、第203條分別定有明文。查本件關於
      代墊水電費及違約金部分之債務，其給付並無確定期限，
      依前開法律規定，應以起訴狀繕本送達翌日起始對被告發
      生請求之效力，被告於收受起訴狀繕本之翌日仍不給付，
      始生遲延給付責任；據此，原告請求給付自起訴狀繕本送
      達翌日即110年8月10日（本件起訴狀繕本係於110年7月20
      日以網路公告方式於司法院網站辦理公示送達，依民事訴
      訟法第152條規定，經20日即同年8月9日生送達效力），
      即無不合，亦應准許。
（六）綜上所述，原告依民法租賃及系爭租約之法律關係，請求
      被告遷讓返還系爭房屋，及請求被告給付原告20,238元及
      自110年8月10日起至清償日止按年息百分之5計算之利息
      ，暨請求被告給付原告42,500元及自110年8月10日起至清
      償日止按年息百分之5計算之利息，均為有理由，應予准
      許。
四、本件為簡易訴訟程序所為被告敗訴之判決，爰依民事訴訟法
    第389條第1項第3款之規定，依職權宣告假執行。
五、訴訟費用之負擔：民事訴訟法第78條。
中　　華　　民　　國　　110 　年　　9 　　月　　30　　日
                  竹北簡易庭    法  官  張詠晶
以上正本係照原本作成。　　　　　　　　　
如對本判決不服，須於判決送達後20日之不變期間內，向本院提
出上訴狀；如委任律師提起上訴者，應一併繳納上訴審裁判費。
　　　　　　　　　
中　　華　　民　　國　　110 　年　　10　　月　　1 　　日
                                書記官   蔡美如